【裁判字號】    98,交易,80
【裁判日期】    990302
【裁判案由】    公共危險等
【裁判全文】
臺灣高雄地方法院刑事判決              98年度交易字第80號
公  訴  人  臺灣高雄地方法院檢察署檢察官
被      告  甲○○
上列被告因公共危險等案件，經檢察官提起公訴（98年度偵字第
15335 號），本院判決如下：
    主  文
甲○○犯不能安全駕駛動力交通工具罪，累犯，處有期徒刑陸月
，如易科罰金，以新臺幣壹仟元折算壹日；又犯過失傷害罪，處
有期徒刑肆月，如易科罰金，以新臺幣壹仟元折算壹日。應執行
有期徒刑玖月，如易科罰金，以新臺幣壹仟元折算壹日。
    事  實
一、甲○○前於民國95年間因公共危險案件，經本院以95年度交
    簡字第2004號判決判處有期徒刑3 月確定，於97年5 月22日
    縮刑期滿執行完畢。詎猶不知悔改，於97年10月29日21時30
    分起至同日22時30分止，在位於高雄縣旗山鎮○○路201 號
    之「北站當歸鴨」店內，與友人丙○○飲用米酒後，明知其
    酒後已達不能安全駕駛動力交通工具之程度，仍執意騎乘車
    牌號碼WYE-438 號輕型機車附載丙○○自上址離開欲返回住
    處。嗣於同日23時許，甲○○騎乘上開輕型機車沿高雄縣內
    門鄉○○路由南往北（起訴書誤載為由北往南）方向行駛，
    途經該路段19號前，適有乙○○騎乘車牌號碼J3M-013 號普
    通重型機車附載丁○○沿安興路對向車道由北往南（起訴書
    誤載為由南往北）駛來，甲○○本應注意汽車在未劃設慢車
    道之雙向二車道行駛時，在劃有行車分向線之路段，除超車
    時得駛越外，應在遵行車道內行駛，而當時天氣晴朗，夜間
    有照明，視距良好，路面乾燥、無缺陷，亦無障礙物，並無
    不能注意之情事，竟疏未注意，在非超車之情況下即貿然駛
    入對向車道，復因酒後注意力、反應力降低及操控能力不良
    ，其所騎乘之輕型機車前車頭遂撞擊乙○○所騎乘之普通重
    型機車前車頭，致乙○○受有前額撕裂傷8 公分、右上眼皮
    區撕裂傷5 公分、鼻骨閉鎖性骨折、頭部鈍挫傷之傷害，丁○○則受有眼部、手腳擦傷等傷害（丁○○業於98年7 月10
    日撤回對甲○○之過失傷害告訴），甲○○本人則受有左橈
    骨遠端骨折、右膝側韌帶斷裂、右前額撕裂傷12公分、頭部
    鈍挫傷等傷勢。該四人經送醫救治後，於翌日0 時10分許，
    醫護人員對甲○○抽血檢測，測得其血液酒精濃度值為277.
    24mg/dl ，換算成呼氣酒精濃度為每公升1.386 毫克，並有
    昏睡叫喚不醒、泥醉等酒醉現象。
二、案經乙○○訴由高雄縣政府警察局旗山分局移送臺灣高雄地
    方法院檢察署檢察官偵查起訴。
    理  由
壹、證據能力部分：
一、按被告以外之人於審判外之言詞或書面陳述，除法律有規定
    者外，不得作為證據；被告以外之人於檢察事務官、司法警
    察官或司法警察調查中所為之陳述，與審判中不符時，其先
    前之陳述具有較可信之特別情況，且為證明犯罪事實存否所
    必要者，得為證據；被告以外之人於審判中有傳喚不到之情
    形者，其於檢察事務官、司法警察官或司法警察調查中所為
    之陳述，經證明具有可信之特別情況，且為證明犯罪事實之
    存否所必要者，得為證據，刑事訴訟法第159 條第1 項、第
    159 條之2 、第159 條之3 第3 款分別定有明文。查本件公
    訴人以證人乙○○、丁○○、丙○○於警詢所為之供陳，作
    為本件認定被告甲○○犯罪之證據，然上揭證人在警詢之供
    述，核屬被告以外之人於審判外所為之陳述，被告亦就三名
    證人在警詢中所為之證詞爭執無證據能力。觀之證人乙○○
    、丁○○於警詢證稱案發當時騎乘車牌號碼WYE-438 號輕型
    機車之人係何人、本件交通事故係如何發生等情節，核與其
    等在本院審理時所為證述之內容相符；而證人丙○○於警詢
    亦對上開事項證述明確，惟其證詞所欲證明之待證事實，經
    核尚非本件為證明犯罪事實之存否所必要，故上開三名證人
    前開於審判外所為之陳述，既經被告主張該證據無證據能力
    即不同意引為證據方法，則揆諸上開規定，應認證人乙○○
    、丁○○、丙○○在警詢時所言，均無證據能力，但仍得憑
    以彈劾本案各該積極證據之證明力。
二、證人乙○○、丁○○於檢察官訊問時所為之證詞，業經具結
    在案，此有結文2 紙（見偵查卷第8 、8-1 頁）在卷可證，
    因被告並未具體指摘及舉證證明上開證詞有何「顯有不可信
    之情況」，且乙○○、丁○○亦於本院審理中到庭作證，是
    依刑事訴訟法第159 條之1 第2 項規定，乙○○、丁○○於
    偵查中之證詞有證據能力。
三、而卷附被告甲○○之財團法人義大醫院病歷，因係醫務人員
    於通常業務過程不間斷、有規律而準確之記載，且大部分紀
    錄係完成於業務終了前後，無預見日後可能會被提供作為證
    據之偽造動機，其虛偽之可能性低，核屬刑事訴訟法第159
    條之4 第2 款所稱從事業務之人於業務上或通常業務過程所
    須製作之紀錄文書、證明文書，且卷內亦無證據證明上開病
    歷有何顯然不可信之情況，自有證據能力。
四、又被告以外之人於審判外之陳述，雖不符合同法第159 條之
    1 至第159 條之4 之規定，但經當事人於審判程序同意作為
    證據，法院審酌該言詞陳述或書面陳述作成時之情況，認為
    適當者，亦得為證據。當事人、代理人或辯護人於法院調查
    證據時，知有第159 條第1 項不得為證據之情形，而未於言
    詞辯論終結前聲明異議者，視為有前項之同意，刑事訴訟法
    第159 條第1 項、第159 條之5 分別定有明文。而本判決下
    列所引用之各該被告以外之人於審判外之陳述，雖均屬傳聞
    證據，惟均經當事人於法院準備程序及審判期日中表示無意
    見，而不予爭執，且迄至言詞辯論終結前亦未再聲明異議，
    本院審酌此等證據資料製作時之情況，尚無違法不當及證明
    力明顯過低之瑕疵，亦認為以之作為證據應屬適當，故揆諸
    前開規定，應認前揭證據資料均例外有證據能力。
貳、實體方面：
一、訊據被告甲○○固坦承於97年10月29日21時30分起至同日22
    時30分止，在上開「北站當歸鴨」店內與丙○○飲用米酒後
    ，二人以上開輕型機車為交通工具離開上址，嗣於同日23時
    許，二人沿高雄縣內門鄉○○路由南向北行駛，行至該路段
    19號前，因告訴人乙○○騎乘上開普通重型機車附載丁○○
    由北往南亦行至該處，被告即因故人車倒地，並受有左橈骨
    遠端骨折、右膝側韌帶斷裂、右前額撕裂傷12公分、頭部鈍
    挫傷等傷勢，經送醫後抽血檢測，測得其血液酒精濃度值為
    277.24mg /dl，換算成呼氣酒精濃度為每公升1.386 毫克，
    且有昏睡叫喚不醒、泥醉等酒醉現象，另乙○○則受有前額
    撕裂傷8 公分、右上眼皮區撕裂傷5 公分、鼻骨閉鎖性骨折
    、頭部鈍挫傷等傷勢之事實供承不諱，惟矢口否認有何酒後
    駕車及過失傷害之犯行，辯稱：伊因為當時有喝酒，故由丙○○騎車載伊，當時2 台機車並未發生碰撞，伊身上之傷勢
    係當時丙○○騎機車載伊行經上址時，被別人攔下來毆打所
    致，伊認為乙○○與毆打伊之人係同夥云云。經查：
二、被告於上揭時、地與丙○○飲用酒類後，二人以上開輕型機
    車為交通工具離開飲酒處後，於同日23時許，沿高雄縣內門
    鄉○○路由南向北行駛，行至該路段19號前，適乙○○騎乘
    上開普通重型機車附載丁○○由北往南亦行至該處，被告即
    因故人車倒地，並受有左橈骨遠端骨折、右膝側韌帶斷裂、
    右前額撕裂傷12公分、頭部鈍挫傷等傷勢，經送醫後抽血檢
    測，測得其血液酒精濃度值為277.24mg/dl ，換算成呼氣酒
    精濃度為每公升1.386 毫克，且有昏睡叫喚不醒、泥醉等酒
    醉現象，而乙○○則受有前額撕裂傷8 公分、右上眼皮區撕
    裂傷5 公分、鼻骨閉鎖性骨折、頭部鈍挫傷之傷勢等情，除
    經被告供承在卷外，並有員警於98年6 月15日製作之查訪表
    、高雄縣政府警察局旗山分局車禍處理小組委託醫院實施血
    液中酒精濃度檢驗報告、刑法第185 條之3 案件測試觀察記
    錄表、乙○○之財團法人義大醫院診斷證明書、被告之財團
    法人義大醫院診斷證明書及就醫證明書各1 份在卷可稽（見
    警卷第13、15、22、23頁及偵查卷第9 、18頁），此部分事
    實，應堪認定。
三、被告確於上揭時、地酒後騎乘上開輕型機車附載丙○○，並
    於行經上址之際，因無法安全駕駛而違規侵入對向車道與乙○○騎乘之普通重型機車發生撞擊：
(一)證人乙○○於本院審理時到庭具結證述：案發當天我騎車附
    載丁○○行經上開地點時，被告騎乘機車搭載另一人從對向
    車道突然逆向偏過來，他偏過來時與我距離大約不到10公尺
    ，被告沒有煞車，我們就撞在一起，我可以確定當時騎車的
    就是在庭被告，因為該路段有路燈，雖光線不是很好，但我
    記得直接撞到我身上的那個人年紀比較大，而後面被載的那
    個人年紀比較小，身材比被告瘦，發生撞擊後，被告飛出來
    撞到我頭部後，就倒在我身上，後面那個人則應該是往旁邊
    倒，他們倒地後，都沒有說什麼話或有什麼反應，應該都酒
    醉了，之後我們均被送上救護車，當時也沒有對話等語綦詳
    （見本院交易字卷第66至69頁）；核與其在偵查中證稱：車
    禍當時是被告騎乘機車，因他與我是面對面相撞，是他侵入
    我的車道，另一位乘客比被告瘦，車禍後被告是直接倒在我
    身上，另一人就倒在機車後面等語相符（見偵查卷第6 頁）
    ；再佐以乙○○於97年10月30日、97年12月1 日於警詢時亦
    指稱：其於上揭時、地騎乘機車附載丁○○由北往南行駛，
    被告騎乘機車由南向北行駛時，突然偏向左方逆向至我的車
    道與我對撞等語（見警卷第2 至5 頁），足見乙○○所為之
    證述前後均一致。又本件案發後，車牌號碼WYE-438 號輕型
    機車與車牌號碼J3M-013 號普通重型機車係車頭相對，並均
    有受損情形，丙○○所在位置為車牌號碼WYE-438 號輕型機
    車後方，此有卷附之道路交通事故現場圖及現場照片可佐（
    見警卷第17、20、21頁、偵查卷第38至40頁），與乙○○所
    指車禍後對方乘客是倒在機車後面等語相符；另被告之右前
    額有撕裂傷、頭部有鈍挫傷，而乙○○之前額及右上眼皮區
    均有撕裂傷、鼻骨有閉鎖性骨折、頭部亦有鈍挫傷等傷害乙
    節，有上開診斷證明書2 紙可證（見警卷第22頁、偵查卷第
    9 頁），依被告與乙○○上開受傷部位及情狀觀之，核與乙○○所描述被告是飛出來與其頭部相撞後，倒在其身上之過
    程中，雙方理應產生之傷勢、狀況相符，益見乙○○上開證
    詞係有所本；再以被告之友人丙○○於警詢中指述當天是被
    告騎乘機車，其係後座乘客等內容予以彈劾，未見乙○○於
    偵查及審判中之證詞有何瑕疵；另佐以乙○○與被告既不相
    識，理當無誣陷被告之動機，可認乙○○之證詞可信度極高
    。綜合以上各情，堪認乙○○於偵查及審判中證稱當時是被
    告酒後騎乘上開輕型機車附載丙○○，行經上開地點時，因
    違規侵入對向車道與其騎乘之普通重型機車發生撞擊等內容
    非虛，足資採認。
(二)而證人丁○○於審判時亦結證稱：發生車禍當天是乙○○騎
    機車載我，乙○○看到被告的車過來後有叫我抱緊他，然後
    被告就偏向我們這邊與我們發生撞擊，當時騎機車人是誰我
    不太清楚，但撞到之後，我有看到躺在機車旁邊的人是被告
    ，比較靠近車前面，另一個人在被告的後面，倒下之後，對
    方都醉了，連叫都叫不起來，故對方沒有什麼反應，也沒有
    對話，車禍現場附近有路燈，也有住家，但路燈暗暗的看不
    清楚，但2 台機車的前燈都有亮，現場的人臉部有流血情形
    都看得到等語（見本院交易字卷第71、72頁），與乙○○上
    開證詞互核相符。而依上開現場圖及現場照片所示，上開2
    台機車車頭相對，並均受損，上開普通重型機車前、後車燈
    均為開啟狀態，輕型機車則僅前車燈為開啟狀態，丙○○坐
    在車牌號碼WYE-438 號輕型機車後方地面上，四周有圍觀民
    眾等情況，經與丁○○上開證詞對照後，可見丁○○所為關
    於案發現場狀況之描述為真實，其所為證詞亦屬可信。
(三)依證人乙○○及丁○○上開證詞觀之，案發當時雖係夜間11
    時許，然該路段既有路燈及住家，2 台機車之前車燈均有開
    啟，且二人均能對車禍發生前、後之細節詳為描述，足見二
    人當時視力、視距未受影響，得以指認當時騎乘上開輕型機
    車之人確為被告無誤，是被告辯稱其並非當時騎乘機車之人
    云云，顯不足取。至檢察官聲請傳喚證人丙○○，以證明當
    時騎乘機車之人為被告，然因此部分待證事實已臻明確，經
    審核後認為無再予調查之必要，應予駁回。
(四)又被告嗣後經送醫後抽血檢測，測得其血液酒精濃度值高達
    277.24mg /dl，換算成呼氣酒精濃度為每公升1.386 毫克，
    已超過呼氣酒精濃度每公升0.55毫克甚多，且被告當時係騎
    乘機車侵入對向車道逆向行駛，之後且有昏睡叫喚不醒、泥
    醉等酒醉現象，則被告當時已處於不能安全駕駛動力交通工
    具之狀態至為灼然。
(五)被告又辯稱當時2 台機車並未相撞，其身上傷勢係因遭乙○○及其同夥毆打所致，丙○○當時有騎車逃走云云。惟員警
    及救護人員到場處理本件事故時，丙○○及上開輕型機車仍
    然停留在現場，有卷附之現場照片可參，則被告所為丙○○
    有騎車逃走之說詞顯然不實；其次，乙○○、丁○○已就當
    時發生車禍之過程證述明確，業如上述，而被告於案發後受
    有左橈骨遠端骨折、右膝側韌帶斷裂、右前額撕裂傷、頭部
    鈍挫傷等傷勢，此類受傷情狀多見於發生交通事故之傷者，
    且被告於急診過程中亦曾對醫護人員表示係騎機車與他人機
    車發生車禍，有卷附之被告甲○○財團法人義大醫院急診病
    歷1 份在卷可查（見本院交易字卷第34頁），又倘如被告所
    辯其遭乙○○及其同夥毆打時，並未還手（見本院交易字卷
    第80頁），則在數人圍毆被告一人、被告亦無還手之情況下
    ，何以乙○○身上會受有上揭傷勢？被告此部分辯詞亦不合
    常理。綜合上情，在在顯示當時2 台機車確有發生撞擊無訛
    ，故被告上開辯解顯為無稽，不足採信。
四、按汽車駕駛人有飲用酒類或其他類似物後其吐氣所含酒精濃
    度超過每公升0.25毫克或血液中酒精濃度超過百分之0.05以
    上者，不得駕車；次按汽車在未劃設慢車道之雙向二車道行
    駛時，在劃有行車分向線之路段，除超車時得駛越外，應在
    遵行車道內行駛，道路交通安全規則第97條第1 款、第3 款
    、第114 條第2 款各訂有明文。而被告係領有普通重型機車
    駕駛執照之駕駛人，此有公路監理電子閘門證號查詢機車駕
    駛人資料1 紙在卷可佐，是被告對於上開規定應知之甚詳。
    然被告竟於酒精濃度超過規定標準之情況下騎乘機車上路，
    且本件交通事故發生地點在高雄縣內門鄉○○路19號前，該
    路段為未劃設慢車道之雙向二車道，並劃有行車分向線，有
    上開現場圖可查，另依卷附之道路交通事故調查報告表所載
    （見警卷第18、19頁）以及乙○○、丁○○於審判中之證詞
    ，車禍發生當時天氣晴朗，夜間有照明，視距良好，路面乾
    燥、無缺陷，亦無障礙物，並無不能注意之情事，被告竟疏
    未注意，在非超車之情況下駛入對向車道，復因酒後注意力
    、反應力降低及操控能力不良，而與乙○○所騎乘之普通重
    型機車發生撞擊，被告之駕駛行為確有過失甚明。而乙○○
    則因上開交通事故致受有前額撕裂傷8 公分、右上眼皮區撕
    裂傷5 公分、鼻骨閉鎖性骨折、頭部鈍挫傷等傷害，有上開
    診斷證明書可證，是乙○○之傷勢與被告之過失行為間具有
    相當因果關係，亦堪認定。
五、綜上所述，參互印證，被告上開所辯，均係推諉卸責之詞，
    洵無足採。被告於上揭時、地確有不能安全駕駛動力交通工
    具及過失傷害之犯行，應堪認定，自應依法論罪科刑。
六、核被告所為，係犯刑法第185 條之3 之不能安全駕駛動力交
    通工具罪及同法第284 條第1 項前段之過失傷害罪。被告所
    犯上開二罪，犯意各別，行為互異，應予分論併罰。又被告
    係酒醉駕車，並因而致人受傷，爰依道路交通管理處罰條例
    第86條第1 項規定，就其所犯過失傷害罪部分，加重其刑至
    二分之一。又被告有上開事實欄所載之前科及執行紀錄，有
    臺灣高等法院被告前案紀錄表1 份附卷可稽，其受有期徒刑
    之執行完畢後，5 年以內故意再犯本件有期徒刑以上之不能
    安全駕駛動力交通工具罪，為累犯，應依刑法第47條第1 項
    規定，就所犯不能安全駕駛動力交通工具罪部分加重其刑。
    爰審酌本件車禍肇事原因為被告飲酒後，其呼氣酒精濃度已
    高達每公升1.386 毫克，在注意力、反應力及操控能力均降
    低之情形下，仍騎乘機車上路，其所為不僅漠視自己安危，
    更罔顧公眾之生命、身體法益，且於行經上開地點時，因受
    酒精作用影響，違規闖入對向車道，因而與乙○○所騎乘之
    機車發生擦撞，致乙○○受有上揭傷害，而被告事後不僅未
    能勇於認錯，猶推諉卸責，企圖嫁禍於友人丙○○，更未能
    與乙○○達成和解，以賠償其所受損害，所為實非可取，復
    審酌被告前已有酒後駕車紀錄，並經本院予以論罪科刑，有
    上開前案紀錄表可佐，竟不知悔改而再為本件酒後駕車犯行
    ，本院認不宜輕縱，另考量被告之智識程度、生活狀況、素
    行等一切情形，分別量處如主文所示之刑，並均諭知易科罰
    金之折算標準。又98年12月30日修正施行前之刑法第41條第
    1 項前段原規定：「犯最重本刑為5 年以下有期徒刑以下之
    刑之罪，而受6 個月以下有期徒刑或拘役之宣告者，得以新
    臺幣1 千元、2 千元或3 千元折算1 日，易科罰金。」，第
    8 項原規定：「第1 項至第3 項規定於數罪併罰，其應執行
    之刑未逾6 個月者，亦適用之。」；修正後刑法第41條第1
    項前段改為：「犯最重本刑為5 年以下有期徒刑以下之刑之
    罪，而受6 月以下有期徒刑或拘役之宣告者，得以新臺幣1
    千元、2 千元或3 千元折算1 日，易科罰金。」，第8 項則
    改為「第1 項至第4 項及第7 項之規定，於數罪併罰之數罪
    均得易科罰金或易服社會勞動，其應執行之刑逾6 月者，亦
    適用之。」。比較修正前後關於數罪併罰應執行之刑逾6 月
    者，得否易科罰金部分，以修正後之規定對受刑人較有利，
    依刑法第2 條第1 項但書規定，本件關於定應執行刑後是否
    得易科罰金部分，應適用修正後刑法第41條第8 項之規定。
    是被告所犯上開二罪經定應執行之刑後，爰依修正後刑法第
    41條第8 項規定，諭知易科罰金之折算標準。
七、至丁○○雖因被告上開過失行為致受有眼部及手腳擦傷等傷
    害，惟因丁○○業於98年7 月10日具狀撤回對被告之過失傷
    害告訴，有撤銷告訴書1 紙附卷可查（見偵查卷第50頁），
    故該部分訴追要件即有欠缺，依法已不應起訴，從而，該部
    分與前開經本件論罪科刑部分已無裁判上一罪之關係，本院
    自不得審理，併此敘明。
據上論斷，應依刑事訴訟法第299 條第1 項前段，道路交通管理
處罰條例第86條第1 項，刑法第2 條第1 項但書、第185 條之3
、第284 條第1 項前段、第47條第1 項、第41條第1 項前段、（
修正後）第8 項、第51條第5 款，刑法施行法第1 條之1 第1 項
、第2 項前段，判決如主文。
本案經檢察官王清海到庭執行職務。
中    華    民    國    99    年    3     月    2     日
                      交通法庭  審判長法  官  李東柏
                                      法  官  周佳佩
                                      法  官  陳芸珮
以上正本證明與原本無異。
如不服本判決應於收受送達後10日內向本院提出上訴書狀，並應
敘述具體理由；如未敘述上訴理由者，應於上訴期間屆滿後20日
內向本院補提理由書（均須按他造當事人之人數附繕本）「切勿
逕送上級法院」。
中    華    民    國    99    年    3     月    2     日
                                      書記官  蔡淑貞
附錄本案論罪科刑法條全文：
中華民國刑法第185條之3
服用毒品、麻醉藥品、酒類或其他相類之物，不能安全駕駛動力
交通工具而駕駛者，處1 年以下有期徒刑、拘役或科或併科15萬
元以下罰金。
中華民國刑法第284條第1項
因過失傷害人者，處6 月以下有期徒刑、拘役或5 百元以下罰金
，致重傷者，處1 年以下有期徒刑、拘役或5 百元以下罰金。

司法院資訊處製作；財團法人民間司法改革基金會備份。
